【裁判字號】    98,易,234
【裁判日期】    981203
【裁判案由】    業務侵占
【裁判全文】
臺灣高雄地方法院刑事判決               98年度易字第234號
公  訴  人  臺灣高雄地方法院檢察署檢察官
被      告  甲○○
上列被告因業務侵占案件，經檢察官提起公訴（97年度偵字第
29571號），本院判決如下：
    主  文
甲○○犯業務侵占罪，處有期徒刑陸月，如易科罰金，以新臺幣
壹仟元折算壹日，緩刑貳年，並應於民國九十九年四月三十日前
向21世紀人力資源管理顧問有限公司支付新臺幣貳萬柒仟陸佰肆
拾捌元完畢。
    事  實
一、甲○○於民國93年8、9月間起至97年5月19日止，在高雄市
    三民區○○街66號之21世紀人力資源管理顧問有限公司（下
    稱21世紀公司）擔任業務專員，負責為21世紀公司招攬客戶
    、申請外籍勞工來台之工作，乃從事業務之人，而21世紀公
    司與嘉祥人力資源管理顧問有限公司（下稱嘉祥公司）同屬
    東南亞集團之分公司，故嘉祥公司之客戶亦屬甲○○之服務
    對象。由於21世紀公司所服務之客戶，部分有替外勞繳納境
    內非居住者所得20%稅金之需求，故21世紀公司之人員倘應
    客戶要求提供此一代存稅金之服務時，應將代收款項交回公
    司，以利公司代為向稅捐機關繳納。詎甲○○明知此事，竟
    意圖為自己不法之所有，於97年3 月6 日，至高雄縣岡山鎮
    ○○里○○○路2 巷55弄3 號，向嘉祥公司之客戶金煌富企
    業有限公司（下稱金煌富公司）收取該公司委託向稅捐機關
    繳交外勞稅金之用、面額新台幣（下同）2 萬7648元之支票
    一紙後，於97年3 月31日存入其在玉山銀行七賢分行帳號00
    00－000 －000000之帳戶內，以變易持有為所有之意思予以
    侵占入己。嗣21世紀公司於97年6 月23日向金煌富公司及勞
    工局查證後，始悉上情。
二、案經21世紀公司訴由高雄市政府警察局三民第一分局報請臺
    灣高雄地方法院檢察署檢察官偵查起訴。
    理  由
壹、證據能力方面
    按被告以外之人於審判外之陳述，經當事人於審判程序同意
    作為證據，法院審酌該言詞陳述或書面陳述作成時之情況，
    認為適當者，亦得為證據。當事人、代理人或辯護人於法院
    調查證據時，知有第159條第1項不得為證據之情形，而未於
    言詞辯論終結前聲明異議，視為有前項之同意，刑事訴訟法
    第159條之5定有明文。本判決後開引用具有傳聞證據性質之
    證據資料，業經本院於審理時告以要旨並提示予檢察官及被
    告表示意見，檢察官及被告並未於言詞辯論結前聲明異議，
    揆諸前揭說明，可認為同意作為證據；而本院審酌該陳述作
    成時之情況，認為適當，自具有證據能力，而得採為證據。
貳、實體方面
一、訊據被告甲○○（下稱被告）就其係21世紀公司員工，且於
    上揭時、地收取該支票後，存入自己帳戶，並於兌現後提領
    花用等情，固不爭執，惟矢口否認有何業務侵占之犯行，並
    辯稱：當時我將2 萬7648元稅金支票交給主管乙○○，但他
    不收，後來因經濟狀況不好等問題才將錢用掉，我不知道將
    票存到我的帳戶是業務侵占云云。經查：
(一)、被告於93年8、9月間起至97年5月19日止，在21世紀公司擔
    任業務專員，負責為21世紀公司招攬客戶、申請外籍勞工來
    台之工作，而21世紀公司與嘉祥公司同屬東南亞集團之分公
    司，被告於97年3月6日，至嘉祥公司之客戶金煌富公司收取
    該公司委託向稅捐機關繳交外勞稅金之用、面額新台幣（下
    同）2 萬7648元之支票一紙後，於97年3 月31日存入其在玉
    山銀行七賢分行帳號0000－000 －000000之帳戶內，兌現後
    提領花用等情，業經告訴代理人乙○○於警詢、偵查及本院
    指述及證人丙○○於本院證述綦詳（見警卷第7 至9 頁、偵
    卷第9 、10頁、本院審易卷第18頁、本院卷第22、74至77頁
    ），且有簽收單、私立就業服務機構委任契約書、存戶交易
    明細表等件附卷可稽（見警卷第16頁、偵卷第3 頁、本院卷
    第34至36頁），且為被告肯認無訛（見本卷第80、84 頁 ）
    ，此部分事實至屬明確。
(二)、證人丙○○於本院具結證稱：被告來公司應徵，擔任業務，
    應徵時，我有告知她，如果客戶沒有將外傭所得稅金匯款到
    21 世 紀公司，他要去代收並交給我，代收款項不可以存到
    自己的戶頭，金煌富公司是屬於嘉祥公司之客戶，21世紀公
    司、嘉祥公司、東南亞公司是屬於同一老闆經營的，最主要
    的母公司是東南亞公司，21世紀公司、嘉祥公司是子公司，
    她的工作範圍包括了21世紀公司、嘉祥公司、東南亞公司，
    當時我們與客戶簽約是用嘉祥人力公司的契約書等語（見本
    院卷第73至76頁），核與被告於本院審理時供稱：我只知道
    21世紀公司、嘉祥公司及東南亞集團，當初我以為我是東南
    亞集團員工，向金煌富公司收服務費支票及稅金支票也是我
    的工作範圍，這也是為外勞服務等語相符（見本院卷第80、
    83頁），再觀諸卷附私立就業服務機構委任契約，其上所載
    嘉祥公司簽約人亦為被告（見偵卷第3 頁），足認嘉祥公司
    之客戶金煌富公司亦屬被告服務對象，且代收該公司外傭所
    得稅金為被告業務上之工作範圍無誤。
(三)、被告雖以前開情詞置辯，惟告訴代理人乙○○於本院已指述
    ：當時被告只有把服務費繳回公司，至於稅金隻字未提，公
    司在六月時與雇主對帳才發現這件事，金煌富公司在97 年
    11月從應給付21世紀公司服務費扣除2 萬7648元等語明確（
    見本院審易卷第18頁、本院卷第22頁），是被告辯稱曾將稅
    金支票交給主管乙○○遭拒收一節應屬虛詞，況縱主管乙○
    ○曾拒收上開支票，被告亦應循其他管道將上開支票交回公
    司，不該將上開支票存入自己帳戶且於支票兌現後提領花用
    ，是被告所辯顯不足採。
(四)、綜上所述，被告於上揭時、地向客戶金煌富公司收取之稅金
    支票，係其本於公司業務代表之身分，為履行職務責任而予
    收取者，本不容被告託辭他故而予挪用，被告竟將該支票存
    入自己帳戶且於支票兌現後提領花用，自已變易原持有意思
    改以所有人自居，且具不法所有意圖無訛，本案事證明確，
    應依法論科。
二、核被告所為，係犯刑法第336條第2項業務侵占罪。爰審酌被
    告不思忠實履行職務責任，反侵占應繳回公司之款項，造成
    該公司受有2萬7648元之有形財產損失；再者，被告迄未賠
    償其犯行所造成之損害，且於偵、審程序中矢口否認犯行，
    足徵其犯後欠缺悔意，態度欠佳，及其犯後迄今未與告訴人
    和解，賠償損害等一切情狀，量處如主文所示之刑，並諭知
    易科罰金之標準。惟念被告前未曾因案受有期徒刑以上刑之
    宣告，有臺灣高等法院被告前案紀錄表在卷足稽，被告素行
    尚好，一時思慮欠週，致罹刑章，其經此偵審程序後，應知
    所警惕，而無再犯之虞，本院因認其所受刑之宣告，以暫不
    執行為適當，爰併予宣告緩刑2 年，以啟自新。再考量被告
    為圖一己私利，所為對21 世 紀公司造成損失，為使其日後
    恪遵法紀並記取教訓，爰命其應於99年4 月30日前向21世紀
    公司支付新臺幣2 萬7648 元 ，以資警惕，並觀後效。又此
    部分緩刑命令，依據刑法第74條第4 項規定，得為民事強制
    執行名義，被告若違反上開依刑法第74條第2 項第3 款所定
    向被害人公司支付相當數額之財產上損害賠償情節重大者，
    檢察官並得依刑法第75條之1 第1 項第4 款之規定聲請撤銷
    緩刑，併予敘明。
據上論結，應依刑事訴訟法第第299 條第1 項前段，刑法第336
條第2項、第41條第1項前段、第74條第1項第1款、第2項第3款，
刑法施行法第1條之1，判決如主文。
本案經檢察官李茂增到庭執行職務。
中    華    民    國    98    年    12    月    3    日
                  刑事第十九庭 審判長法  官  陳志銘
                                     法  官  黃宣撫
                                     法  官  吳芝瑛
以上正本證明與原本無異。
如不服本判決應於收受送達後10日內向本院提出上訴書狀，並應
敘述具體理由；如未敘述上訴理由者，應於上訴期間屆滿後20日
內向本院補提理由書（均須按他造當事人之人數附繕本）「切勿
逕送上級法院」。
中    華    民    國    98    年    12    月    3     日
                                     書記官  林麗文
附錄本案論罪科刑法條：
中華民國刑法第336條
（公務公益侵占罪、業務侵占罪）
對於公務上或因公益所持有之物，犯前條第1 項之罪者，處1 年
以上7 年以下有期徒刑，得併科5 千元以下罰金。
對於業務上所持有之物，犯前條第1 項之罪者，處6 月以上5 年
以下有期徒刑，得併科3 千元以下罰金。
前二項之未遂犯罰之。


司法院資訊處製作；財團法人民間司法改革基金會備份。
